【裁判字號】    96,監,340
【裁判日期】    970214
【裁判案由】    選定禁治產人監護人
【裁判全文】
臺灣桃園地方法院民事裁定               96年度監字第340號
聲  請  人  戊○○
代  理  人  甲○○
聲  請  人  乙○○
            己○○○
禁治產  人  丁○○
            丙○○
上列當事人間聲請選定禁治產人監護人事件，本院裁定如下：
    主    文
選定聲請人戊○○（女，民國○○年○ 月○○日生，身分證統一編號
：Ｚ000000000號）為禁治產人丁○○（男，民國○○年○ 月○○日生
，身分證統一編號：Ｚ000000000號）、丙○○（男，民國○○年○
月○○日生，身分證統一編號：Ｚ000000000號）之監護人。
聲請費用由聲請人負擔。
    理    由
一、本件聲請意旨略以：聲請人為禁治產人丁○○、丙○○之姊
    ，禁治產人丁○○、丙○○前經鈞院以90年度禁字第75號民
    事裁定宣告為禁治產人，禁治產人之原監護人即禁治產人之
    母范謝羅妹已於民國95年10月6 日死亡，禁治產人又無民法
    第1111條第1 項所定之法定監護人，經親屬會議決議由聲請
    人戊○○擔任丁○○、丙○○2 人之監護人，以利日後代為
    處理事務，爰依民法第1110條、第1111條提出本件聲請等語
    ，並提出戶籍謄本、本院90年度禁字第75號裁定影本為證。
二、按「禁治產人應置監護人」，「禁治產人之監護人，依左列
    順序定之：一、配偶。二、父母。三、與禁治產人同居之祖
    父母。四、家長。五、後死之父或母以遺囑指定之人」，「
    不能依前項規定定其監護人時，由法院徵求親屬會議之意見
    選定之。」，民法第1110條、第1111條第1項、第2項分別定
    有明文。又親屬會議不能召開或召開有困難時，依法應經親
    屬會議處理之事項，由有召集權人聲請法院處理之，同法第
    1132條第2項前段亦規定甚明。
三、經查：
  (一)本件聲請人主張禁治產人丁○○、丙○○為其等之胞弟，經
    本院於91年2 月4 日以90年度禁字第75號民事裁定宣告為禁
    治產人，禁治產人之原監護人范謝羅妹已於95年10月6 日死
    亡，禁治產人別無其他法定順序監護人，禁治產人之尊親屬
    僅餘姑姑3 人，惟因年事已高，且罹患老年癡呆症而不能出
    席親屬會議，經聲請人3 人及禁治產人之堂兄范憲二、堂姐
    范玉嬌於97年1 月19日召開親屬會議（已通知禁治產人之胞
    兄范振清，惟范振清於當日未出席），同意由聲請人戊○○
    擔任禁治產人之監護人等情，業經聲請人陳明在卷，並提出
    戶籍謄本、存證信函、回執及親屬會議記錄等為證，且經本
    院依職權調閱上開宣告禁治產事件查明無誤，堪信為真實。
  (二)經本院函請桃園縣政府社會局對聲請人及禁治產人進行訪視
    ，其報告及建議略以：禁治產人皆為慢性精神疾病患者，目
    前揭安置於立恩康復之家，每月需負擔安置費用約新台幣1
    萬4 千元，禁治產人父親遺留一筆財產，由禁治產人母親保
    管，禁治產人母親為管理此筆財產曾提出禁治產聲請，然禁
    治產人母親於民國95年往生後，禁治產人即無人監護，禁治
    產人之財產暫由姊妹保管，此次透過親屬會議之召開，確定
    由聲請人3 人提出禁治產之聲請，並選定1 人監護，以妥善
    管理禁治產人2 人之財產，另有關禁治產人訪視部分，聲請
    人戊○○表示禁治產人均有嚴重的重聽情形，工作原若要取
    的相關訊息恐有困難，經與立恩康復之家聯絡後，確定聲請
    人戊○○之陳述，故禁治產人部分不再進行訪視等語，有桃
    園縣政府社會局96年12月31日府社婦字第0960440606號函暨
    所附之個案紀錄表乙份附卷可參。
四、綜上，本件禁治產人之原監護人已死亡，且無民法第1111條
    第1 項所定之法定監護人，自有由法院徵求親屬會議意見選
    定監護人之必要。爰審酌上開親屬會議意見、訪視報告，及
    聲請人戊○○到庭陳明願照護療養禁治產人之意等情，認由
    聲請人戊○○擔任禁治產人丁○○、丙○○監護人，應無不
    適當之處，故依前開規定，選定聲請人戊○○為禁治產人丁○○、丙○○之監護人。
五、依非訟事件法第21條第1項前段之規定，裁定如主文。
中    華    民    國    97    年    2     月    14    日
                      家事法庭法  官  劉佩宜
以上正本係照原本作成
如不服本裁定應於裁定送達後10日內向本院提出抗告狀，並繳納
抗告費新台幣1,000 元
中    華    民    國    97    年    2     月    14    日
                              書記官  陳月桂


司法院資訊處製作；財團法人民間司法改革基金會備份。
